臺灣桃園地方法院刑事裁定　　　　 　94年度聲判字第17號
聲　請　人　甲○○　44歲民.
代　理　人　許盟志律師
被　　　告　乙○○原名鄧國志.
上列聲請人因被告詐欺案件，不服臺灣高等法院檢察署檢察長中
華民國94年7 月26日，94年度上聲議字第2481號駁回聲請再議之
處分（原不起訴處分案號：臺灣桃園地方法院檢察署94年度偵字
第9359號），聲請交付審判，本院裁定如下：
    主  文
聲請駁回。
    理  由
一、按告訴人不服上級法院檢察署檢察長或檢察總長認再議為無
    理由而駁回之處分者，得於接受處分書後十日內委任律師提
    出理由狀，向該管第一審法院聲請交付審判；法院認交付審
    判之聲請不合法或無理由者，應駁回之，刑事訴訟法第二百
    五十八條之一、第二百五十八條之三第二項前段，分別定有
    明文。
二、本件聲請人即告訴人以被告乙○○（原名鄧國志）涉犯詐欺
    罪嫌，向臺灣桃園地方法院檢察署檢察官提出告訴，經該署
    檢察官為不起訴處分後（九十四年偵字第九三五九號），聲
    請人不服，聲請再議，經臺灣高等法院檢察署檢察長於九十
    四年七月二十六日以九十四年度上聲議字第二四八一號處分
    書認聲請人再議無理由而駁回再議。前開臺灣高等法院檢察
    署之處分書於九十四年八月十日寄存送達聲請人後，聲請人
    遂於九十四年八月十八日以許盟志律師為代理人敘明不服之
    理由，向本院聲請交付審判，經本院同日受理在案，程序上
    並無不合，合先敘明。
三、聲請人聲請交付審判，無非係以：查債之關係發生時，自始
    即具有不法所有意圖之證據，並非是當時所產生，而是必須
    由事後被告之行止，反推方足以證之，且非經過一定時間之
    觀察不能得知，否則豈非所有不能證明是「債之關係發生時
    」有意圖不法之所有，而均為無罪之認定。聲請人因當時執
    業小客車駕駛，靠行於被告前所經營之道順交通有限公司，
    因被告以公司負責人之身分，知道聲請人家中尚有資產，遂
    告以：伊欲參與投標永光公司之工作，尚欠五十萬元，要求
    聲請人為其作保，一個月內即會清償完畢，聲請人不會有責
    任，使聲請人陷於錯誤，始同意為其作保。被告得款不久即
    拒絕清償，坐使聲請人負擔鉅額保證債務，足見被告要求聲
    請人為伊擔保時，係利用伊為公司負責人之身分，並需款緊
    急周轉，一個月內即自行清償等花言巧語，陷聲請人於錯誤
    而為伊擔保，而取得財產上之不法利益，否則聲請人與被告
    並非親屬知交，亦未因任保證人而自被告處受有報酬，為何
    冒險為伊作保，縱被告恐因受刑事訴追事後允諾償還聲請人
    代償之款項，亦與其行為時犯罪故意與不法意圖無關，況且
    被告空口白話，庭訊後即避不見面，夫論還錢。為此，爰聲
    請鈞院准將本件交付審判等語。
四、臺灣桃園地方法院檢察署檢察官依據偵查結果，為不起訴處
    分之理由及臺灣高等法院檢察署檢察官續為駁回再議聲請處
    分之理由，略為：
  (一)告訴人（即本案聲請人）指稱：伊是自願擔任保人，被告前
    已償還銀行二十餘萬元，後來公司倒閉，致周轉不靈等語，
    足認被告所辯：當時是告訴人自願作保，伊剛開始均有如期
    繳息，是因後來公司經營不善，才無力支付等語，尚屬有據
    ，是被告於邀請告訴人擔任連帶保證人之初是否即有不法意
    圖，已非無疑。另徵諸被告已承諾償還餘款，並經告訴人表
    示將不予追究等情，益徵被告事前並無詐欺之犯意，亦無施
    用何等詐術甚明。從而，自難僅以被告一時周轉不靈，而事
    後未能如期償還銀行借款乙事，即認被告有詐欺之犯行。
  (二)縱被告向銀行貸款後未能完全清償，致銀行向告訴人求償，
    自難認告訴人之作保，係因被告施用若何詐數使其陷於錯誤
    所致。至銀行選擇向連帶保證人中之何人求償，乃銀行就其
    債權人權利之行使，與被告無涉。另告訴人片面指稱被告事
    後曾當面將所簽合約撕掉等情，為被告所否認，此亦與被告
    最初同意作保是否因被告有詐欺犯行所致之認定無關，更何
    況，告訴人對於保證債務是否仍然存在，本不難自行向銀行
    查明，此外，就告訴人因履行連帶保證人之責任而需代償之
    本席，告訴人宜另行依民事途徑向被告求償，尚與本件詐欺
    罪責之認定無涉。
  (三)綜此，本件純屬民事糾葛，與刑責無涉，應另循民事途徑解
    決。此外，復查無其他積極證據，足認被告有何告訴人所指
    之詐欺犯行，自應認為被告罪嫌不足，依刑事訴訟法第二百
    五十二條第十款處分不起訴。聲請人不服，聲請再議，經臺
    灣高等法院檢察署檢察長審核結果，認為原檢察官不起訴處
    分，經核並無不合，處分駁回再議。
五、按民國九十一年一月十七日三讀通過，同年二月八日公佈之
    刑事訴訟法第二百五十八條之一係參考德國刑事訴訟法第一
    百七十二條第二項之規定及日本刑事訴訟法第二百六十二條
    準起訴之規定，增訂「聲請法院交付審判制度」，告訴人於
    不服上級檢察署之駁回處分者，得向法院聲請交付審判；其
    目的係為對於檢察官起訴裁量之制衡，除貫徹檢察機關內部
    檢察一體之原則所含有之內部監督機制外，另宜有檢察機關
    以外之監督機制，由法院保有最終審查權而介入審查，以提
    供告訴人多一層救濟途徑（刑事訴訟法第二百五十八條之一
    立法理由參照），且促使檢察官對於不起訴處分為最慎重之
    篩選，審慎運用其不起訴裁量權。是以，刑事訴訟法修正第
    二百五十八條之三第三項雖規定法院就交付審判之聲請為裁
    定，得為必要之調查，惟其意旨乃係就以往「法官職權調查
    主義」訴訟模式，導向由當事人舉證先行、法官職權調查證
    據為輔之「改良式當事人進行主義」，因此所謂法院「得為
    必要之調查」規定，應以偵查中曾顯現之證據為限，不可就
    其新提出之證據再為調查，亦不可蒐集偵查卷宗內所曾顯現
    以外之證據，先予說明。
六、經查：
  (一)經原處分之檢察官傳喚新竹商業銀行股份有限公司內壢分行
    （下稱「新竹商銀」）員工吳正雄到庭訊問結果，吳正雄陳
    稱：伊為被告之貸款承辦人，聲請人本身也有二筆貸款共計
    七十幾萬元未還，他也當被告的連帶保證人，尚欠三十幾萬
    元未還，銀行是依據被告那一筆貸款為假扣押，因被告本身
    已遭聲請強制執行，拍賣房屋等語在卷。次查，被告於八十
    八年二月一日邀同聲請人向案外人新竹商銀辦理「卡通融貸
    款契約」（下稱系爭貸款契約）時，係約定借款五十萬元，
    借款期間自八十八年二月一日起至九十一年二月一日止，被
    告、聲請人均在該契約上簽名、蓋印及對保乙節，此亦有系
    爭貸款契約書暨約定條款各乙份附卷可稽。審酌聲請人在系
    爭貸款契約上簽名對保時，應可知悉系爭貸款契約期限為三
    年，被告在該期限內，均可依契約約定向銀行借款使用，實
    無可能出現聲請人具狀所陳「被告要求聲請人為其作保，一
    個月內即會清償完畢，聲請人不會有責任，使聲請人陷於錯
    誤，始同意為其作保」之情形。
  (二)其次，聲請人於九十四年五月六日偵查中所陳：因為當時其
    與被告有生意往來，故自願幫被告作保五十萬元，被告借款
    之後有按期支付銀行借款，已支付二十幾萬元，但後來就沒
    付，以至於其的房子遭查封，對被告所言是事後周轉不靈並
    無意見，被告公司倒了，其也知道等語，核與被告於偵查中
    之辯述相符，佐以被告借款後業已按期還款二十餘萬元，始
    因周轉不靈而未繼續還款乙節，業據聲請人、被告於偵查中
    陳述明確。衡諸常情，被告倘係為詐欺聲請人之財物而邀其
    擔任保證人，則被告於貸得借款五十萬元後，即無按期繳款
    清償之必要，其大可自始拒絕按期清償，甚或隱匿行蹤，徒
    將清償系爭貸款之義務留待其餘保證人擔負，然本案被告除
    於借貸五十萬元後，曾按期向銀行還款二十餘萬元，始因周
    轉不靈而未繼續清償外，復因系爭貸款未完全清償乙事遭銀
    行循民事強制執行程序求償，顯見被告於邀同聲請人擔任系
    爭貸款連帶保證人之初，並無免除本身所負借用人清償借款
    義務之意，亦無告訴意旨及本案聲請意旨所指「其因當時靠
    行於被告前所經營之道順交通有限公司，聲請人因被告以公
    司負責人之身分，知道聲請人家中尚有資產，遂告以：伊欲
    參與投標永光公司之工作，尚欠五十萬元，要求聲請人為其
    作保，一個月內即會清償完畢，聲請人不會有責任，使聲請
    人陷於錯誤，始同意為其作保。被告得款不久即拒絕清償，
    坐使聲請人負擔鉅額保證債務」等施用詐術之情事存在。
  (五)末按認定犯罪事實應依證據認定之，無證據不得認定其犯罪
    事實，刑事訴訟法第一百五十四條第二項定有明文。又事實
    之認定應憑證據，如未能發現相當之證據，或證據不足以證
    明，自不能以推測或擬制之詞為判斷資料。又縱使被告否認
    犯罪之抗辯不可採，仍非有積極證據足以證明其犯罪行為，
    不能遽為有罪之認定，最高法院四十年台上字第八六號、三
    十年上字第一八三一號判例著有明文。查本案既無積極證據
    足資證明被告以邀同聲請人為連帶保證人，向銀行借貸五十
    萬元，經聲請人應允後在系爭借貸契約上簽名保證之際，被
    告有何施用詐術之行為及聲請人有何誤信被告所言為真而陷
    於錯誤之情存在，自無從僅憑聲請人之前開指訴，即遽認被
    告為系爭貸款行為之際，有何詐欺之犯意及施用詐術之行為
    存在。
七、綜上所述，本案聲請人雖仍執首揭理由認被告涉有詐欺罪嫌
    ，而向本院聲請交付審判，惟臺灣桃園地方法院檢察署檢察
    官所為不起訴處分書及臺灣高等法院檢察署處分書，已就聲
    請人所指予以斟酌，並據以論述所憑證據及其認定之理由，
    俱如前段所述，復經本院依職權調閱前開偵查卷查核無誤。
    且原處分所載證據取捨及事實認定之理由，尚無違背經驗法
    則或論理法則之情事，是原檢察官及臺灣高等法院檢察署檢
    察長以被告犯罪嫌疑不足，分別予以不起訴處分及駁回再議
    之聲請，並無不當，本件交付審判之聲請為無理由，應予駁
    回。
據上論斷，應依刑事訴訟法第二百五十八條之三第二項前段，裁
定如主文。
中　　華　　民　　國　　94　　年　　9 　　月　　20　　日
                  刑事第九庭  審判長法  官  林明洲
                                    法  官  蘇琬能
                                    法  官  胡芷瑜
以上正本證明與原本無異。
不得抗告。
                                    書記官  李珈慧
中　　華　　民　　國　　94　　年　　9 　　月　　20　　日
